臺灣嘉義地方法院民事判決
111年度小上字第28號
上  訴  人  楊家程  
訴訟代理人  楊淑娟  
被 上訴 人  祥睿不動產經紀有限公司

法定代理人  林怡茹  
訴訟代理人  蘇盈楚  
上列當事人間請求給付服務費事件，上訴人對於中華民國111年7
月12日本院嘉義簡易庭111年度嘉小字第255號第一審判決提起上
訴，經本院於民國111年10月26日言詞辯論終結，判決如下：
   主      文
上訴駁回。
上訴費用訴訟費用由上訴人負擔。    
   事實及理由
一、上訴人主張：
(一)上訴人曾於原審聲請傳喚前屋主于秀雲，原審並未傳喚直接
    判決，自有違法不當。本件買賣之價金470萬元買賣價金已
    包含仲介之佣金，又店東自己在講違約金的事，依店東電話
    聯絡，有說2%的服務費要減成1%，當初前屋主也知道服務費
    2%也是包含在成交價裡面。
(二)房屋買賣從一開始仲介都沒有誠實交代，上訴人於109年9月
    中旬才知「不動產委託銷售標的現況說明書」（成屋）與實
    際狀況不符合：基地使用現況，基地上有無供公眾通行之私
    有路？（指道路、現有巷道、人行道及沿道路邊綠帶等）。
    建物管理現況，是否有違建、改建或增建之情事？
(三)又帶看屋時，蘇小姐說：屋況「鋼筋水泥」、實價登錄也是
    提供周邊鋼筋水泥房屋之價位。簽約時看到建物謄本：「主
    要建材：補強磚木造」當時問蘇小姐說：「未申請變更」。
    被上訴人造假市場成交價格。
(四)訴之聲明：
 1、原判決廢棄。
 2、上廢棄部分，被上訴人在第一審之訴及其假執行之聲請均駁
    回。
 3、第1、2審訴訟費用由被上訴人負擔。
二、被上訴人則以：
(一)本案為小額訴訟，依民事訴訟法第436-24條第2項規定，對
    於小額程序第一審裁判之上訴或抗告，非以其違背法令為理
    由，不得為之。上訴人並未以民事訴訟法第469條第1款至第
    5款，指出原審判決有何違背法令之情形，上訴人之上訴程
    序於法不符，應予駁回。
(二)被上訴人已依約完成上訴人之委託任務，上訴人依約給付服
    務報酬為契約有明確約定之事，上訴人此時提及簽約「前」
    等事，與事實不符。
(三)聲明：
 1、上訴駁回。
 2、訴訟費用由上訴人負擔。
三、爭點事項：
(一)不爭執事項：
 1、訴外人余秀雲委託被上訴人銷售嘉義市○區○○○路000巷0號之
    房地（下稱系爭房地），經被上訴人居間仲介上訴人於民國
    110年6月24日購買系爭房地，價金新臺幣(下同)470萬元，
    並與余秀雲簽訂不動產買賣契約書並已移轉所有權登記給上
    訴人，被上訴人業於110年11月27日已協助上訴人完成交屋
    。
(二)爭執事項：
 1、上訴人應否支付仲介費用？
四、本院判斷：
(一)上訴人應否支付仲介費用？
 1、余秀雲委託被上訴人銷售系爭房地，經被上訴人居間仲介上
    訴人於110年6月24日購買系爭房地，並與余秀雲簽訂不動產
    買賣契約書，買賣價金470萬元，且已移轉所有權登記予上
    訴人，被上訴人業於110年11月27日已協助上訴人完成交屋
    事宜，有不動產買賣契約書、系爭房地謄本、確認書、買賣
    議價委託書可證(原審卷第7-21、59頁)。上述事實核屬為真
    。
 2、上訴人主張470萬元買賣價金已包含仲介之佣金，並舉余秀
    雲為證(本院卷第62頁)，但此為被上訴人所否認。經查，余
    秀雲證稱：「我仲介費用是支付價金的4%，買方如何支付仲
    介費用，我不清楚，我只知道法定的程序是買方是2%，賣方
    是4%。本件買方仲介費，他們之間如何約定，我不清楚。我
    有支付仲介費用，實際仲介費應該是18萬多，後來我跟仲介
    公司說可不可以減少，所以後來才支付17萬元的仲介費」等
    語(本院卷第62-64頁)。是系爭房地之出賣人余秀雲上開證
    述有支付仲介費用，核與一般經驗法則並無相違，且證人為
    本件系爭房地之出賣人，有參與交易過程，復與當事人間並
    無任何故舊恩怨，亦與本件訟爭結果並無任何利益糾葛，復
    無任何偏袒之動機，且經具結後陳述當不致為偏袒任何一方
    而為虛偽陳述，而無端捲入兩造之紛爭，或招致受偽證罪追
    訴處罰危險之理，故其證述應屬可採。據此可證，無法以余
    秀雲之證述，即可認定「470萬元買賣價金已包含仲介之佣
    金」，是上訴人之上開抗辯並不可採。
 3、上訴人又提出楊淑娟與被上訴人店東曾耀慶於110年8月8日
    對話之錄音光碟及譯文為證(原審卷第79-101、131頁)，而
    主張被上訴人有同意收取其價金的1%為佣金等情。但此為被
    上訴人所否。經查：
　⑴上開對話係楊淑娟與曾耀慶針對賣方寄發存證信函催告點交
    房屋之事所為對話，曾耀慶於對話中表示：「…我會跟你說
    處理回函，請他到法院告，到法院告的時候，我們不會有什
    麼缺失，我們房仲不會有缺失，我們可能收你2%服務費，或
    者我們給你1%也好，沒關係，賣方他沒收你違約金，我可以
    跟他拿，賺多賺少的問題…」(原審卷第97頁)。而細觀前揭
    對話錄音譯文內容，係楊淑娟與曾耀慶討論房屋事後貸款及
    交易之過程，其討論之目的並非仲介費用如何收取。而曾耀
    慶表示服務費可能減為成交價1%之前提，係上訴人違約而遭
    賣方沒收違約金之情形下，並無向上訴人承諾由其單方意思
    決定將服務費減為成交價1%。
  ⑵證人曾耀慶於原審證述：「上訴人曾因不願意履約與我電話
    中交談，當時沒有討論到服務費要如何處理，上訴人所播放
    電話錄音內容，只有摘錄其中一句，上訴人要提出完整對話
    內容，上訴人並沒有提出這句話的前因後果」等語(原審卷
    第69、70頁)。是依曾耀慶之證述，並無承諾仲介費用減為
    成交價1%。
  ⑶綜上可證，被上訴人並無承諾將上訴人應支付之仲介費用，
    減為成交價之1%。
4、按稱居間者，謂當事人約定，一方為他方報告訂約之機會或
   為訂約之媒介，他方給付報酬之契約（民法第565條）；居間
   人，以契約因其報告或媒介而成立者為限，得請求報酬（民
   法第56條第1項)。據此居間人之報酬，於雙方當事人因居間
   而成立契約時，得許其請求，而房屋仲介業者，對於成交之
   案件，向賣方收取賣價百分之4之佣金，向買方收取賣價百分
   之2之佣金，此為一般之經驗法則。再依兩造簽訂之確認書(
   原審卷第24頁)之其他約定與說明第二項明確記載「議價成功
   委託人應支付以購屋總價額2%計算的服務費用予受託人，並
   於簽訂不動產買賣契約書之同時一次支付」。及上訴人於110
   年6月24日簽署之服務費確認單(原審卷第57頁)之記載「成交
   金額：470萬元。應收服務費：12萬元」。上訴人亦不爭執，
   其上之簽名，類似是其所簽(本院卷第62頁)，故上開書證應
   屬真正。從而，系爭房地業已成交並交付上訴人，則被上訴
   人依上開法規及兩造協議，請求上訴人給付之服務費依成交
   價2%即94,000元，核屬有據。又衡之常情被上訴人請求之仲
   介費用，亦無民法第572條所定「約定之報酬，較居間人所任
   勞務之價值，為數過鉅失其公平者」及有何違反誠信原則之
   情事，則上訴人自應受上開確認書及服務費確認單之拘束。
5、上訴人另主張房屋有瑕疵、與實際現況不符、基地上是否有
   供公眾通行之私有道路、有無違建或改建等等(原審卷第79頁
   )。但上開房屋是否有瑕疵，應屬物之瑕疵擔保之範圍，若確
   實有瑕疵，應由上訴人向出賣方請求，上訴人不得以此而主
   張免除或減少仲介費用。
6、綜上所述，無法證明470萬元買賣價金已包含仲介費用，亦無
   法證明上訴人應支付之仲介費用，減為成交價之1%。且系爭
   房地是否有瑕疵，應屬物之瑕疵擔保之範圍，若確實有瑕疵
   ，應由上訴人向出賣方請求，上訴人不得以此而主張免除或
   減少仲介費用。故被上訴人依契約之法律關係，請求上訴人
   給付94,000元及遲延利息，為有理由。從而原審判決，上訴
   人應給付被上訴人94,000元，及自民國111年2月15日起至清
   償日止，按週年利率百分之5計算之利息。並無不當，上訴意
   旨旨摘原判決違誤，求予廢棄改判，為無理由應，駁回其上
   訴。
五、訴訟費用裁判之依據：民事訴訟法第78條。
中    華    民    國   111    年   11     月    16    日
                  民事第三庭    審判長法官  柯月美

                                    法  官  黃佩韻

                                    法  官  馮保郎
以上正本係照原本作成。
本件判決不得上訴。
中    華    民    國   111    年   11     月    16    日
                                    書記官  蔡沛圻